【裁判字號】    91,簡,757
【裁判日期】    920523
【裁判案由】    廢棄物清理法
【裁判全文】
臺北高等行政法院判決                              九十一年度簡字第七五七號
    原      告  甲○○
    被      告  台北縣永和市公所
    代  表  人  乙○○市長）.
右當事人間因廢棄物清理法事件，原告不服台北縣政府中華民國九十一年六月二十一
日第00000000號訴願決定，提起行政訴訟。本院判決如左：
    主  文
原告之訴駁回。
訴訟費用由原告負擔。
    事  實  及  理  由
一、事實概要：緣被告所屬環保稽查員於民國（下同）九十一年三月十八日上午六時
    三十分許，執行巡查任務時，在永和市○○路六六二巷前人行道上，發現原告所
    任意棄置有礙衛生之物，經被告審認其行為違反廢棄物清理法第二十七條第一款
    之規定，應依同法第五十條第三款規定處罰，乃以九十一年三月十九日北縣永清
    字第九一００五六三號處分通知單處原告新台幣（下同）四千五百元罰鍰，原告
    不服，提起訴願，經遭駁回，遂向本院提起本件行政訴訟。
二、原告起訴意旨略稱，原告設籍於台北市○○路○段四八一號二樓之一，且確實居
    住於所設籍之住家地址，有該地址之大樓管理員可證明。又永和市係實施垃圾不
    落地之收取清運方式，如此原告經過永和市○○○路六六二巷口之違規地點，須
    經過上百家之住家及店面，其門口亦均設有可供丟棄垃圾之垃圾筒，原告何須捨
    近求遠將垃圾丟棄於上開違規地點，如此除製造髒亂外又須遭受罰款之處分，原
    告實無任意丟棄垃圾之道理。而原告之水電及電話費於九十年起均自原告銀行帳
    戶中，以自動扣繳之方式繳納，原告亦無收取上開費用收據之必要，且該收據亦
    為可供資源回收之紙類印刷物，原告實無將其丟棄之必要，更遑論將其載至永和
    市丟棄。況依常理，豈有人會將印有自家姓名地址之文件及垃圾，明知必遭取締
    卻又任意丟棄之理云云。
三、按在指定清除地區內嚴禁隨地吐痰、檳榔汁、檳榔渣，拋棄紙屑、煙蒂、口香糖
    、瓜果或其皮、核、汁、渣或其他一般廢棄物。違者，處新台幣一千二百元以上
    六千元以下罰鍰，為廢棄物清理法第二十七條第一款、第五十條第三款所明定。
    復按「人民違反法律上之義務而應受行政罰之行為，法律無特別規定時，雖不以
    出於故意為必要，仍須以過失為其責任條件。但應受行政罰之行為，僅須違反禁
    止規定或作為義務，而不以發生損害或危險為其要件者，推定為有過失，於行為
    人不能舉證證明自己無過失時，即應受處罰。」司法院大法官會議釋字第二七五
    號解釋意旨著有明文。
四、查本案係被告所屬稽查員於九十一年三月十八日上午六時三十分在永和市○○路
    六六二巷口執行取締違規丟置垃圾包勤務時，於上址前人行道上發現垃圾包數袋
    ，其中一袋內除有一般家庭垃圾外，尚有原告名義之水費單（已撕開）、原告配
    偶王美玲名義之電信費單（已撕開）、王美玲為收件人之信封及其女兒范育瑄之
    藥袋各乙紙，清楚顯示姓名、住址、電話等資料，乃於當日下午以電話向原告查
    證，原告坦承該垃圾袋中之文件確為其所有，凡此有現場照片、水費單、電信費
    單、信封、藥袋及電話紀錄附卷可稽。按水費單、電信費單、信封及藥袋均私人
    物件，衡諸常情，苟非原告或其家人將其隨同一般家庭垃圾打包後丟棄永和市○
    ○路六六二巷前人行道上，實無可能出現於上址。且原告雖居住台北市○○路，
    但與永和市僅一橋之隔，地緣便利，而台北市已實施垃圾處理費隨袋徵收，永和
    市則無此項措施，有引發投機僥倖之虞，又原告雖以自動扣繳方式繳納電話、水
    電費，但其收據仍會每月寄至原告處所，以供原告對帳存核，故原告所辯其何須
    捨近求遠將垃圾丟棄於上開違規地點，及其以自動扣繳之方式繳納電話、水電費
    ，亦無收取上開費用收據之必要云云，核與事實不符，不足採信。又道路旁設置
    之定點小型清潔桶係供路人或一般道路使用人丟棄臨時偶發垃圾之需，要非提供
    家庭垃圾投置之用，是原告所辯如其有到永和市○○○路六六二巷口之違規地點
    ，須經過上百家之住家及店面，其門口亦均設有可供丟棄垃圾之垃圾筒云云，意
    指其可將家庭垃圾投置於路旁清潔箱，亦屬誤解法令。末查本件被查獲之垃圾雖
    不能確認係由原告本人或其家人所丟棄，但原告身為一家之主，本應注意遵守法
    令，以身作則並督促家屬妥善處理自家廢棄物，竟任令其家庭垃圾丟棄外縣市，
    違反法律禁止規定，自難謂無過失，故原告違規行為，堪以認定，被告依首揭法
    律規定，處以罰鍰四千五百元，並無不合，且在法定罰鍰額度內，參酌原告之違
    規情節，亦無裁量逾越權限或濫用權力之情事。
五、綜上所述，原處分於法並無不合，訴願決定予以維持，亦無違誤，原告起訴意旨
    ，仍執前詞請求撤銷訴願決定及原處分，為無理由，應予駁回。又本件依卷內資
    料，事證已臻明確，爰不經言詞辯論為判決。
據上論結，本件原告之訴為無理由，爰依行政訴訟法第二百三十三條第一項、第九十
八條第三項前段，判決如主文。
中    華    民    國    九十二      年      五        月    二十三      日
                                  臺北高等行政法院  第三庭
                                                    法  官  林文舟
右為正本係照原本作成。
本件以訴訟事件所涉及之法律見解具有原則性者為限，始得於本判決送達後二十日
內向本院提出上訴狀並表明上訴理由，如已於本判決宣示後送達前提起上訴者，應
於判決送達後二十日內補具上訴理由（均按他造人數附繕本），且經最高行政法院
許可後方得上訴。
中    華    民    國    九十二      年      五        月    二十三      日
                                                    書記官  余淑芬


司法院資訊處製作；財團法人民間司法改革基金會備份。
